【裁判字號】    90,交易,8
【裁判日期】    900524
【裁判案由】    過失傷害
【裁判全文】
臺灣臺南地方法院刑事判決                              九十年度交易字第八號
    公  訴  人  臺灣台南地方法院檢察署檢察官
    被      告  丙○○
右列被告因過失傷害案件，經檢察官提起公訴（八十九年度偵字第一Ｏ九五一號），
本院判決如左：
    主  文
丙○○無罪。
    事  實
一、公訴意旨略以：被告丙○○於民國八十九年八月十一日上午九時十五分許，駕駛
    車牌號碼七Ｇ─０八０三號自用小客車，沿台南縣永康市○○路，由北向南方向
    行駛，途經該路七十四號前，理應注意車輛行駛時，駕駛人在快慢車道間變換車
    道時，應注意安全距離，而依當時情形，又無不能注意之情事，竟於通過上開路
    段前，因閃避偏右未保持安全距離又未注意右方機車，而擦撞由甲○○所駕駛車
    號ＮＨＮ─五七七號重型機車，致甲○○人車倒地後，受有右膝、右足跟挫傷等
    傷害。案經甲○○訴由台南縣警察局永康分局報請臺灣臺南地方法院檢察署檢察
    官偵查起訴，因認被告涉有刑法第二百八十四條第一項前段之過失傷害犯嫌云云
    。
二、公訴意旨認被告丙○○涉犯過失傷害罪嫌，無非以告訴人甲○○之指述、道路交
    通事故調查報告表、現場照片、診斷書、台灣省南區車輛行車事故鑑定委員會鑑
    定意見書，認為被告丙○○通過台南縣永康市○○路時，因閃避偏右未保持安全
    距離又未注意右方機車，而擦撞告訴人甲○○所駕駛機車，以致肇事為論罪依據
    。
三、訊據被告丙○○固坦前有於前揭時、地駕駛自用小客車因閃避左車來車，而偏右
    行駛之事實，惟堅決否認有何過失傷害犯行，辯稱：伊當時是閃避對向車道的車
    子，所以有些微向右偏行，伊向右偏駛，伊有注意到後方告訴人之機車，但告訴
    人當時騎乘機車距離伊的自用小客車還有一段距離，伊確定並未擦撞到告訴人，
    伊的自用小客車右後保險桿的擦痕是舊擦痕等語。
四、經查：
（一）按犯罪事實應依證據認定之，無證據不得推定其犯罪事實；又不能證明被告犯
      罪者，應諭知無罪之判決，刑事訴訟法第一百五十四條、第三百零一條分別定
      有明文。另認定不利於被告之事實，須依積極證據，茍積極證據不足為不利於
      被告事實之認定時，即應為有利於被告之認定，更不必有何有利之證據；且刑
      事訴訟法上所謂認定犯罪事實之積極證據，係指適合於被告犯罪事實之認定之
      積極證據而言，雖不以直接證據為限，間接證據亦包括在內，然而無論直接或
      間接證據，其為訴訟上之證明，須於通常一般之人均不致有所懷疑，而得確信
      其為真實之程度者，始得據為有罪之認定，倘其證明尚未達到此一程度，而有
      合理之懷疑存在時，自不能以推測或擬制之方法，以為有罪裁判之基礎，最高
      法院三十年上字第八一六號、二十九年上字第三一０五號、七十六年台上字第
      四九八六號、四十年台上字第八六號等著有判例。再者，刑法上之過失犯，以
      行為人對於結果之發生應注意並能注意而不注意為成立要件；且其過失行為與
      結果間，在客觀上有相當因果關係始得成立，所謂相當因果關係，綜指依經驗
      法則，綜合行為當時所存在之一切事實為客觀之事後審查，認為在一般情形下
      ，有此環境，有此行為之同一條件均可發生同一之結果者，則該條件即為發生
      結果之相當條件，行為與結果即有相當之因果關係；反之若在一般情形下，有
      此同一條件存在，而依客觀之審查，認為不必皆發生此結果者，則該條件與結
      果並不相當，不過為偶然之事實而已，其所為與結果間即無相當因果關係，最
      高法院八十二年度交上易字第十三號亦著有判決足供參照。
（二）本件告訴人甲○○於警訊及審理中均指稱，其騎乘機車前方架設之藍子，為被
      告丙○○駕駛之自用小客車右後車尾擦撞云云。經本院於九十年二月二十二日
      勘驗七Ｇ─０八０三號自用小客車及ＮＨＮ─五七七號機車，模擬比對被告丙○○所駕之自用小客車擦撞告訴人甲○○所騎乘之機車之狀況，依告訴人甲○○模擬二車之撞擊點為，告訴人甲○○騎乘機車架設之藍子比對其高度係於被
      告丙○○駕駛七Ｇ─０八０三號自用小客車右後方車燈處，告訴人機車之前擋
      泥板其高度則位於被告自用小客車右後保險桿處。然查，經傳訊前往現場處理
      該交通事故之警員乙○○到庭結證稱：「：：當時機車是在旁邊，小客車則在
      前面，據被告所稱是聽到撞擊聲（指機車撞擊鹽酥雞攤位）才停下，（問）來
      是否發生擦撞，照片（指警卷內編號二之照片）上所指之自小客車上之痕跡是
      舊痕，機車則沒有什麼擦痕，其（指機車）前面會毀損可能是倒地後滑行，撞
      擊到前面鹽酥雞的攤位，攤位與機車之間距離不遠，到派出所時被告是稱並未
      發生擦撞，告訴人則稱一定有，被告當初則認為輕微擦撞就自認倒楣願意和解
      ，但告訴人之朋友則鼓勵其不要，機車之菜藍及擋泥板有擦痕，據我有研判應
      非與自小客車的擦撞所產生的，而是其跌倒撞到攤位所到，現場之刮地則只有
      機車的（指警卷內編號一、三之照片）。」等語，足證被告駕駛自用小客車右
      後方之保險桿及車燈處，並無告訴人所指稱本件車禍擦撞之新擦痕。
（三）再者，由本件交通事故編號一、三號現場蒐證照片以觀，肇事路段右側有一坑
      洞，坑洞內有一輪胎印，坑洞上方則有一刮地痕，沿刮地痕之方向不遠處則擺
      放有一鹽酥雞攤位。告訴人固不否認有被告所聽聞之撞擊聲，係其騎乘機車撞
      到鹽酥攤位所發出之聲響，惟指稱其所騎乘之機車並未陷入坑洞云云。然查，
      依該坑洞所留有之輪胎印痕之寬度，應係機車所為，而非自用小客車。又依乙○○之證述，及該坑洞上方之刮地痕亦係機車所為等情，參酌坑洞及刮地痕距
      告訴人甲○○撞擊鹽酥雞攤位之距離及方向以觀，告訴人甲○○應係騎乘機車
      誤陷坑洞，致撞擊鹽酥雞攤位。
（四）末查，依道路交通事故調查報告表案發當時之路段為雙向單一車道，本件肇事
      車道僅五公尺，肇事前應為被告之自用小客車所占據，且查無其他積極證據，
      足以證明告訴人騎乘之機車，係與被告自用小客車併行或右後方，又依（二）
      、（三）所述，被告所駕駛之自小用客車右後方並無擦撞痕跡，及告訴人騎乘
      機車撞擊鹽酥雞攤位實係誤陷坑洞所致，非受被被告自用小客車擦撞所致，因
      之，尚難以被告丙○○偏右行駛，即逕認被告擦撞訴人之機車，並據以斷定被
      告丙○○疏未注意保持兩車之行車安全距離之義務。另本件雖經送台灣台南區
      車輛行車事故鑑定委員會鑑定結果，認被告丙○○駕駛小客車，閃避偏右未注
      意右側機車，為肇事原因等語，然其鑑定結果係建立於被告自用小客車因此次
      車禍造成右後方受損，被告駕車擦撞告訴人之機車之錯誤客觀事實之上，該鑑
      定結果與證人乙○○之證述及現場所留之跡證（肇事路道非雙向二車道，且並
      未劃有快、慢車道）相違，自難採信。基此，本件車禍實係告訴人自陷坑洞致
      撞擊鹽酥雞攤位所致，故難謂告訴人受傷之結果，與被告偏右行駛行為間，有
      何相當因果關係之存在。綜上所述，參互印證，本件依調查所得證據被告過失
      駕駛之行為尚屬不能證明，此外復查無其他積極證據足資證明被告有右述犯行
      ，揆諸首開說明，爰為無罪之諭知。
據上論斷，應依刑事訴訟法第三百零一條第一項，判決如主文。
中      華      民      國    九十      年      五      月    二十四    日
                                臺灣臺南地方法院交通法庭
                                    法  官    田  幸  艷
右正本證明與原本無異。
如不服本判決，應於判決送達後十日內向本院提出上訴狀( 應附繕本 )。
                                    書記官    陳  玉  芬
中      華      民      國    九十      年      五      月    二十四    日


司法院資訊處製作；財團法人民間司法改革基金會備份。
